---
title: "Analiza zbioru danych pacjentów podejrzewających u siebie zawał serca"
author: "Tymoteusz Romanowicz, Patryk Tokarski"
format: 
  html: 
    self-contained: true
    toc: true
editor: visual
embed-resources: true
execute: 
  warning: false
editor_options: 
  chunk_output_type: console
---

## Źródło danych

### Zawartość zbioru

Dane do zbioru były zbierane podczas transportu karetką do szpitala pacjentów, którzy podejrzewali u siebie obecność zawału serca. Zawał mięśnia sercowego, potocznie zwany atakiem serca to martwica mięśnia sercowego spowodowana jego niedokrwieniem wskutek zamknięcia tętnicy wieńcowej doprowadzającej krew do serca. W Europie choroby układu krążenia są najczęstszą przyczyną zgonów. Z powodu schorzeń sercowo-naczyniowych w tym zawału mięśnia sercowego, umiera dwa razy więcej osób niż z powodu chorób nowotworowych. Zbiór danych zawiera 1319 obserwacji i 9 cech, z czego jedna odnosi się do obecności ataku serca.

Wiek, płeć, tętno, skurczowe ciśnienie tętnicze, rozkurczowe ciśnienie tętnicze, poziom cukru we krwi, CK-MB (kineaza kreatynowa) i troponina reprezentują pola wejściowe, podczas gdy pole wyjściowe odnosi się do obecności zawału serca, który jest podzielone na dwie kategorie (0 i 1); "0" odnosi się do braku zawału serca, podczas gdy "1" odnosi się do obecności zawału serca.

### Przedstawienie zmiennych: opis jakie są i co znaczą

| Cecha                    | Opis                                                                                                           |
|-------------------------|-----------------------------------------------|
| Age                      | Wiek pacjenta w latach                                                                                         |
| Gender                   | Płeć pacjenta (0 - kobieta, 1 - mężczyzna)                                                                     |
| Heart Rate               | Maksymalne osiągnięte tętno (za prawidłowe tętno uznaje się przedział od 60 do 100 uderzeń serca na minutę)    |
| Systolic blood pressure  | Spoczynkowe skurczowe ciśnienie krwi (w mmHg, podczas dojazdu do szpitala) (normalne wartości 90-120 mmHg)     |
| Diastolic blood pressure | Spoczynkowe rozkurczowe ciśnienie krwi (w mmHg, podczas dojazdu do szpitala) (normalne wartości od 60-80 mmHg) |
| Blood sugar              | Poziom cukru we krwi (normalne wartości do 140mg/dl)                                                           |
| CK-MB                    | Enzym CK-MB (mężczyźni do 7,8 ng/mL, kobiety do 4,4 ng/mL). Jest to enzym kinazy kreatynowej.                  |
| Troponin                 | Enzym troponiny (wartości normalne do 0,03 mikrogramów)                                                        |
| Result                   | Obecność zawału (0 - brak zawału, 1 - zawał)                                                                   |

: Cechy i ich opisy

## Cele badawcze

-   Opracowanie modelu predykcyjnego, który na podstawie danych o pacjencie (wiek, płeć, tętno, ciśnienie krwi, poziom cukru we krwi, CK-MB, troponina), przewiduje czy miał on zawał serca.

-   Porównanie wartości cech którymi kieruje się model (m.in. CKMB i Troponina) do wartości referencyjnych stosowanych przez lekarzy do wykrycia zawału.

-   Używając technik wizualizacji danych wykryć wzorce i nietypowe zachowania w zbiorze danych, a także lepiej zrozumieć rozkłady poszczególnych zmiennych.

## Przygotowanie zbioru, weryfikacja poprawnosci danych, brakujace wartosci

```{r, echo=FALSE}
library(tidyverse)
library(foreign)
library(tidyverse)
library(plotly)
library(corrplot)
library(knitr)
library(PerformanceAnalytics)
library(pander)
library(rstatix)
library(GGally)
library(rstatix)
library(DALEX)
library(foreign)
library(dplyr)
library(caret)
library(rpart)
library(rattle)
library(apyramid)
```

```{r}
df <- read.arff("data/Medicaldataset.arff")
df <- df %>% rename(
  "Age" = age,
  "Gender" = gender,
  "Heart Rate" = impluse,
  "Systolic.blood.pressure" = pressurehight,
  "Diastolic.blood.pressure" = pressurelow,
  "Blood.sugar" = glucose,
  "CK.MB" = kcm,
  "Troponin" = troponin,
  "Result" = class
)
```

```{r}
# zmiana cech na factor
df$Result <- ifelse(df$Result == "positive", 1, 0)

df$Gender <- as.factor(df$Gender)
df$Result <- as.factor(df$Result)

df %>% get_summary_stats(show = c("min", "median","mean", "sd", "max")) %>% select(-n) %>%  pander()
```

Zmienna Heart Rate zawiera watości maksymalne 1111, które są błędem. Sprawdzimy dokładniej tę zmienną pod kątem wartości odstających.

```{r echo=FALSE}
identify_outliers(df['Heart Rate']) %>% 
  as.data.frame() %>% 
  filter(is.extreme == TRUE) %>% 
  kable()

df <- df[df$`Heart Rate` != 1111, ]
```

Występują trzy obserwacje, w których tętno wynosi 1111. Normalne tętno wynosi maksymalnie 100 uderzeń serca na minutę więc są to nieprawidłowe dane, najprawdopodobniej spowodowane błędem przy wpisywaniu danych, które należy usunąć.

## Opis zbioru

#### Cechy jakościowe

```{r echo=FALSE}

df2 <- df %>% select(Result, Gender)
levels(df2$Result) <- c("Positive", "Negative")
levels(df2$Gender) <- c("Female", "Male")
df2 %>% summary() %>% pander()
```

W zbiorze jest 1316 obserwacji. Cech jakościowych jest dwie. Osób z zawałem serca jest 807, natomiast 509 ma wynik negatywny. Kobiet w zbiorze jest 447, a mężczyzn 869.

#### Cechy ilościowe

```{r echo=FALSE}
df %>% get_summary_stats(show = c("min", "median","mean", "sd", "max")) %>% select(-n) %>%  pander()
```

Zbiór danych przedstawia zróżnicowany zakres wskaźników medycznych, odzwierciedlających parametry związane ze zdrowiem poszczególnych osób. Wiek waha się od 14 do 103 lat, co wskazuje na szeroki rozkład wiekowy. Pomiary tętna i ciśnienia krwi wykazują typowe wartości, z umiarkowaną zmiennością. W szczególności poziom cukru we krwi wykazuje znaczną zmienność, ze średnią 146,7 i znacznym odchyleniem standardowym 74,98. Markery CK.MB i Troponina, związane ze zdrowiem serca, wykazują znaczną zmienność, szczególnie w przypadku CK.MB, gdzie średnia jest znacznie wyższa niż mediana, co sugeruje potencjalną skośność. Te spostrzeżenia podkreślają znaczenie zbadania charakterystyki rozkładu każdej zmiennej dla lepszego zrozumienia zbioru danych.

## Wizualizacja

#### Piramida wieku

```{r echo=FALSE}
labs <- c(paste(seq(0, 100, by = 5), seq(0 + 5 - 1, 105 - 1, by = 5),
                sep = "-"))
dfpyr <- df
dfpyr$AgeGroup <- cut(df$Age, breaks = c(seq(0, 100, by = 5), 105), labels = labs, right = FALSE)

pyr <- age_pyramid(dfpyr, AgeGroup, split_by = Gender, proportional = TRUE)
pyr + scale_fill_manual(values = c("#f8766d", "#00bfc4"), 
                        labels = c("0" = "kobiety", "1" = "mężczyźni")) +
  theme(legend.position = "right") + 
  labs(x = "Grupy wiekowe", y = "Część całkowitej liczebności", fill = "Płeć")
```

#### Histogram wieku z podziałem na płeć oraz obecność ataku serca

```{r echo=FALSE}
age_distr <- df %>% 
  mutate(Gender2 = ifelse(Gender == "0", "female", "male")) %>% 
  mutate(Result2 = ifelse(Result == "0", "negative", "positive"))

ggplot(age_distr, aes(x = Age, fill = Gender2)) +
  geom_histogram(binwidth = 5, color = "black", boundary=1) +
    scale_x_continuous(breaks = seq(0, 100, by = 10)) +
  facet_grid(Gender2 ~ Result2) +
  labs(title = "Age Distribution by Gender and Result", x = "Age", y = "Frequency") + guides(fill = "none")
```

Wyraźnie widać, że rozkład mężczyzn z atakiem serca (lewy dolny histogram) przypomina rozkład normalny. Natomiast pozostałe 3 wykresy są do siebie podobne i także przypominają rozkład normalny, tylko z o wiele mniejszą kurtozą. Możemy zauważyć, że różnica między brakiem, a istnieniem zawału serca jest o wiele większa wśród mężczyzn. Naszą hipotezę sprawdzimy testem proporcji.

#### Test proporcji dla obecności ataku serca ze względu na płeć

Hipoteza zerowa zakłada, że procent pozytywnych przypadków ataku serca jest taki sam dla obu płci. Hipoteza alternatywna zakłada, że procent pozytywnych przypadków ataku serca jest różny dla obu płci.

```{r}
# Tworzenie tablicy przestawnej
table <- table(df$Gender, df$Result)

# Przeprowadzenie testu proporcji (z testem chi-kwadrat)
result_prop_test <- prop.test(table)
chi_square_test <- chisq.test(table)

data.frame("Proportion test"=round(result_prop_test$p.value,3),
           "Chi-Square test"=round(chi_square_test$p.value,3)) %>% pander()
```

Na podstawie testu chi-kwadrat jak i test proporcjonalności odrzucamy hipotezę o rowności procenta pozytywnych przypadków ataku serca ze względu na płeć. Wynika z tego, że większą szansę na atak serca mają mężczyźni.

#### Wykres korelacji cech

##### Dla przypadków z atakiem serca

```{r warning=FALSE, echo=FALSE}

df %>% filter(Result == 1) %>% 
  select(c(-Result,-Gender)) %>%
  chart.Correlation()
```

##### Dla przypadków bez ataku serca

```{r warning=FALSE, echo=FALSE}
df %>% filter(Result == 0) %>% 
  select(c(-Result,-Gender)) %>%
  chart.Correlation()
```

Powyższe wykresy są bardzo do siebie podobne. Jedyną wyraźną cechą różniącą je jest cecha CK.MB, która dla zdrowych pacjentów jest w zakresie 0-7, a dla osób z zawałem serca od 0-300.

#### Histogram dla każdej cechy, z wizualnym podziałem na wynik

```{r echo=FALSE}
df %>% 
  pivot_longer(cols = c(1, 3, 4, 5, 6, 7, 8), names_to = "variable", values_to = "value") %>% 
  ggplot(aes(x = value, fill = Result)) +
  geom_histogram(bins = 10, color = "black", alpha = 1) +
  facet_wrap(~variable, scales = "free") +
  labs(title = "Distribution of Variables by Result", x = "Value", y = "Frequency") +
  scale_fill_discrete(labels=c("Negative", "Positive"))
```

### Wykres zależności CK.MB od Troponiny z podziałem na pacjentów z zawałem i bez

```{r echo=FALSE}
p <- ggplot(df, aes(x = CK.MB, y = Troponin, col = factor(Result))) + geom_point(alpha = 0.5) + scale_color_manual(values = c("1" = "red", "0" = "blue")) + labs(x = "CK.MB", y = "Troponina (skala logarytmiczna)", col = "Wynik") + theme_minimal() + scale_y_log10() + scale_x_log10()

ggplotly(p)
```

Na powyższym wykresie zależności CK.MB od Troponiny widać wyraźną granicę między pacjentami z zawałem serca i bez. Widać, że pacjenci z zawałem serca mają wyższe wartości obu cech. Może nam to sugerować że są to cechy, które mogą być przydatne w modelu.

## Model

### Wybór modelu - wypisac ktory moze byc najlepszy

Z racji tego, że nasz problem jest klasyfikacyjny, postanowiliśmy porównać ze sobą 3 modele: - drzewo decyzyjne z wszystkimi parametrami, - - drzewo decyzyjne z parametrami dobranymi przez nas, - las losowy z parametrami dobranymi przez nas.

-   wypisać jakich modeli próbowaliśmy użyć
-   wypisać jakie parametry mieliśmy do dyspozycji
-   wypisać jakie parametry wybraliśmy i dlaczego
-   wypisać jakie parametry odrzuciliśmy i dlaczego
-   wypisać jakie parametry byłyby przydatne, gdybyśmy były w zbiorze

#### Modele z wszystkimi zmiennymi

##### Model regresji logistyczna

GLM założenia: - Homogeneity of variance - levene test - Normality of residuals - shapiro-wilk

```{r}
sample <- sample(c(TRUE, FALSE), nrow(df), replace=TRUE, prob=c(0.7,0.3))
test   <- df[!sample, ]
df  <- df[sample, ]


model <- glm(Result~log(CK.MB)+log(Troponin), family = 'binomial', data = df)

summary(model)

probs <- predict(model, newdata = test, type = "response")
pred <- rep(0, length(probs))
pred[probs > .5] <- 1
table(pred, test$Result)
```

##### Model drzewa decyzyjnego

##### Użycie cross validation do trenowania modelu

Podział zbioru danych (90% dane treningowe i 10% dane testowe)

```{r}
podzial <- createDataPartition(y = df$Result, 
                               times = 1, 
                               p = 0.9, 
                               list = F)
train <- df[podzial, ]
test <- df[-podzial, ]
```

Trenowanie modelu z użyciem cross validation

```{r}
model <- caret::train(x= train[-9], 
                      y=train[,9], 
                      method = 'rpart', 
                      trControl = trainControl(method = 'cv', number=5))
```

Testowanie modelu i wyświetlenie tabeli pomyłek

```{r}
model_test <- predict(model, test)
model_test <- as.data.frame(model_test)

table(Rzeczywistość=test$Result, Przewidziano=model_test[,'model_test'])
```

#### Modele bez zmiennych CK.MB i Troponin

```{r}
df2 <- df %>% 
  select(Age, Gender, `Heart Rate`, Systolic.blood.pressure, Diastolic.blood.pressure, Blood.sugar, Result)
```

##### Drzewo decyzyjne

```{r}
podzial2 <- createDataPartition(y = df2$Result, 
                                times = 1, 
                                p = 0.7, 
                                list = F)

train2 <- df2[podzial2, ]
test2 <- df2[-podzial2, ]

model2 <- rpart(Result ~ ., method = "class", data = train2, minsplit = 100)

fancyRpartPlot(model2, caption = "")
```

Dokładność

```{r}
model_test2 <- predict(model2, test2)
model_test2 <- as.data.frame(model_test2)

model_test2 <- model_test2 %>% 
  mutate(Result = ifelse(`0` >= .5, 0, 1))

tab <- table(test2$Result, model_test2$Result)
(tab[1, 1] + tab[2, 2])/394*100
```

##### Regresja logistyczna

```{r}
model3 <- glm(Result~., family = 'binomial', data = df2)

summary(model3)

probs <- predict(model3, newdata = test2, type = "response")
pred <- rep(0, length(probs))
pred[probs > .5] <- 1
table(pred, test2$Result)

#po co?
# explainer2 <- explain(model3, data = test2[-7], y = test[7])
# explainer2 %>% model_performance()
# 
# explainer2 %>% feature_importance() %>% plot()
```

W modelu regresji logistycznej tylko dwie zmienne są statystycznie istotne (age i gender), ale nie są one wytłumaczyć czy ktoś ma zawał serca tak dobrze jak w modelu drzewa decyzyjnego.

### Podsumowanie efektywności modelu / jego przydatności

-   apropo ad3 - Używając technik wizualizacji danych wykryć wzorce i nietypowe zachowania w zbiorze danych, a także lepiej zrozumieć rozkłady poszczególnych zmiennych.

## Odpowiedź na pytania badawcze i podsumowanie
